【裁判字號】    95,重上更(四),99
【裁判日期】    950613
【裁判案由】    殺人未遂等
【裁判全文】
臺灣高等法院臺南分院刑事判決    95年度重上更(四)字第99號
上  訴  人
即  被  告  甲○○
選任辯護人  曾柏暠  律師
上  訴  人
即  被  告  乙○○
                    現另案於臺灣高雄監獄執行中
指定辯護人  本院公設辯護人  丙○○
上列上訴人因殺人未遂等案件，不服臺灣臺南地方法院85年度訴
字第619號，中華民國86年6月10日第一審判決（起訴案號：臺灣
臺南地方法院檢察署84年度偵字第9778、第10054 號），提起上
訴，判決後經最高法院第四次發回更審，本院判決如下：
    主  文
原判決關於甲○○、乙○○部分撤銷。
甲○○殺人未遂，處有期徒刑伍年陸月；又未經許可無故寄藏手
槍，處有期徒刑壹年貳月，扣案制式奧地利九ＭＭ半自動手槍壹
支（含彈匣）、制式九ＭＭ子彈壹顆，均沒收；應執行有期徒刑
陸年陸月，扣案制式奧地利九ＭＭ半自動手槍壹支（含彈匣）、
制式九ＭＭ子彈壹顆，均沒收。
乙○○殺人未遂，累犯，處有期徒刑參年陸月。
    事  實
一、乙○○曾於民國（下同）八十年間因妨害自由案件，經臺灣
    高雄地方法院判處有期徒刑十月，減為有期徒刑五月，並於
    同年八月二十一日易科罰金執行完畢，猶不知悔改。緣甲○
    ○於八十四年八月間，受綽號「漢明」之不詳姓名之人寄藏
    保管具有殺傷力之制式「奧地利九ＭＭ口徑」半自動手槍乙
    支及制式九ＭＭ子彈十一顆，未經許可而無故持有。嗣因友
    人購得房屋欲該屋主儘速搬遷，而與出面代該屋主要求寬限
    之乙○○發生糾紛，乃於八十四年九月十三日上午十時許，
    夥同不知情之謝仰能，竟攜帶上開手槍一支及子彈十一顆前
    往臺南縣佳里鎮鎮山里六六號乙○○住處，找乙○○談判房
    屋糾紛之事，適乙○○之友人林東穎亦在場，四人先在上開
    宅第客廳大門外向北右側屋簷下泡茶談論，其間乙○○與甲
    ○○發生衝突，甲○○即萌生殺意，掏出預藏手槍朝乙○○
    右上胸開槍射擊一發子彈，乙○○中槍後仍與在旁之林東穎
    （另不起訴處分）上前欲搶下甲○○身上之手槍，雙方拉扯
    至左側前方放置盆栽處，甲○○又向乙○○右上腹部射開槍
    射擊一發子彈，致乙○○受右前胸、右側背子彈穿透傷、合
    併休克、右肺挫傷及血氣胸、右橫膈膜破裂二處各約一ｘ三
    、一ｘ五公分、肝臟破裂約五ｘ七ｘ十公分、後膜腔挫傷及
    血腹約二千ｃｃ等傷，林東穎見狀即持椅子毆打甲○○頭、
    手、背等部（未成傷），乙○○休克前因正當防衛，乘機奪
    下甲○○之手槍，而甲○○適時跌倒在地，林東穎仍一路持
    椅追打甲○○，乙○○因自己已受重傷，甲○○未離開現場
    而有再攻擊之可能，為防衛自己生命並基於防衛過當之殺人
    故意，近身朝甲○○身上開槍射擊二發子彈，甲○○中槍後
    往屋前竹林跑，又為乙○○自後連續開槍射擊四發子彈，射
    中腹部及腿部，倒地昏迷，共計甲○○受有右大腿、右側橈
    骨、左側股骨、左側小指、右側小腿等開放性骨折、右側骨
    盤處穿傷（含直腸穿透傷）等六處傷害。乙○○始折返該宅
    客廳大門口前置大香爐處拉該手槍滑套而掉落子彈一顆。適
    乙○○之同居人林金盆及林鈺豐聞槍聲而來，乙○○即將搶
    得之手槍（內含彈夾一個及子彈三顆）交予林鈺豐，並指示
    將槍藏好，而隱匿關係他人之刑事證據（林鈺豐部分經判處
    罪刑確定）。乙○○、甲○○經送醫救治均倖免於難。案經
    警據報於現場尋獲上開掉落子彈一顆、空彈殼七顆，並循線
    取出掩埋之上開手槍一支（含彈匣一個）、子彈三顆（合計
    子彈有四顆，其中三顆鑑射用罄）。
二、案經臺南縣警察局佳里分局報請臺灣臺南地方法院檢察署檢
    察官偵查起訴。
    理  由
甲、程序方面：
一、按被告以外之人於審判外之陳述，雖不符前四條之規定，而
    經當事人於審判程序同意作為證據，法院審酌該言詞陳述或
    書面陳述作成時之情況，認為適當者，亦得為證據。當事人
    、代理人或辯護人於法院調查證據時，知有第一百五十九條
    第一項不得為證據之情形，而未於言詞辯論終結前聲明異議
    者，視為有前項之同意，刑事訴訟法第一百五十九條之五定
    有明文。
二、查本院準備程序及審判期日，被告對於証人林東穎、謝仰能
    、被告乙○○於警詢時證述，均未爭執其等之証據能力，揆
    之上開規定，自得為証據。
乙、實體方面：
一、訊之上訴人即被告甲○○固坦承於右揭時、地持有手槍一支
    、十一顆子彈，前往案發現場與被告乙○○談判房屋糾紛等
    情不諱，惟矢口否認有殺人之犯意，並辯稱：應該是乙○○
    向伊開槍，不是伊向乙○○開槍，乙○○受的不是槍傷，又
    伊係中七槍云云；訊據上訴人即被告乙○○固坦承有於右揭
    時地在場，並受有槍傷等情，惟亦矢口否認有殺人未遂犯行
    ，辯稱：伊係正當防衛，搶完槍後甲○○就已經跑出去了，
    伊沒有開槍，又伊隨時有被射殺之危險，且伊受傷後心智已
    全然缺乏知覺理會而為心神喪失之人，另伊不是叫林鈺豐藏
    好，係叫林鈺豐將槍彈交給警方云云。
二、經查：
  (一)被告甲○○、乙○○於原審調查中均坦承於右揭時、地，因
    甲○○之友人購得房屋欲該屋主儘速搬遷，而與出面代該屋
    主要求寬限之乙○○發生糾紛，雙方始於右揭時地會面談判
    而發生衝突等情不諱，並據該屋主之子楊隆琪於原審到庭作
    證屬實（見原審卷第十九頁正面）。又被告甲○○即掏出預
    藏之手槍朝被告乙○○右上胸開一槍擊中等情，業據被告乙
    ○○指訴甚詳，並經證人林東穎於原審及本院上訴審、更二
    審審理中迭次指證稱：雙方發生衝突時，被告甲○○突然拔
    出手槍正面朝坐在椅子上之乙○○右胸部開一槍等語（見原
    審卷第四十六頁正面，本院上訴卷第一０七頁至第一一０頁
    ）。另證人即甲○○之友謝仰能於警訊中亦證稱：突然甲○
    ○從椅子上站起來由腰際拔出手槍，朝坐在他對面之乙○○
    身上開了一槍等語（見警卷一第二十二頁反面），復有茶几
    旁遺留彈殼一個之現場照片一幀附卷可稽（見警卷一第五十
    七頁），足見被告甲○○未經許可，無故持有並攜帶上開槍
    彈前往右揭案發泡茶現場並有殺人之犯意甚明。至證人謝仰
    能於原審中雖改口稱：甲○○站起來拔槍，沒有馬上射擊，
    是雙方拉扯才擊發，始聽到槍聲等語（見原審卷第四十七頁
    反面），因此部分證述，與其本人於警訊中之證述明顯歧異
    ，自應以警訊中較未受外界干擾之證述為可採，況證人謝仰
    能於警訊中亦已明確供述：其與被告甲○○是高中同學，已
    認識十幾年，而被告乙○○則只看過一次面而已，案發當天
    其是與甲○○一起去找乙○○等語（見警訊卷一第二十二頁
    反面），則其於警訊中之供述應無誣陷被告甲○○之可能，
    是故證人謝仰能於原審中之上開證述，應屬附合被告甲○○
    辯解之詞，而無可採信，附此敘明。
  (二)被告乙○○右上胸受擊一發子彈後，即與在旁之林東穎上前
    欲搶下甲○○所持手槍，雙方拉扯至左側前方放置盆栽處，
    甲○○又向乙○○之右上腹部射擊一發子彈，林東穎見狀即
    持椅子毆打甲○○頭、手、背等部，手槍為被告乙○○奪下
    ，甲○○最後係中槍躺臥竹林內等情，已據被告乙○○迭次
    偵審中指陳甚明（見警訊卷一第四頁，偵字第一００五四號
    卷即偵查卷二第十七頁背面，原審卷第四十七頁背面、第一
    六四頁背面，本院上訴卷第六十三頁背面，本院上更(二)卷一
    第一七九頁），乙○○因而受有如事實欄所載之傷，亦有診
    斷證明書可據（見警卷一第四十五頁）。雖被告甲○○不否
    認與乙○○於上開盆栽處拉扯搶槍及受林東穎持椅子毆打，
    自己亦中槍倒臥竹林內。惟辯稱：伊係中七槍云云，然被告
    甲○○僅於右大腿、右側橈骨、左側股骨、左側小指、右側
    小腿等處受開放性骨折、右側骨盤處穿傷（含直腸穿透傷）
    等六處傷害，有奇美醫院病情摘要、診斷証明書附卷可按（
    參見偵查卷二第十二之二頁，原審卷第九十五頁，上訴卷第
    五十頁，本院更(一)卷第七十六頁附奇美醫院八十九年十月二
    十三日（八九）奇醫字第五四一０號函），並非中七槍，，
    被告甲○○於警詢及偵查中稱身中五槍（見偵九七七八卷第
    三一、三九頁），嗣後改以身上有七處傷勢為由主張其身中
    七槍部分，因被告甲○○僅有六處傷害，已如上述，故上開
    主張尚難採信。又被告乙○○部分業經本院上訴審調查時當
    庭勘驗被告乙○○右上胸及右上腹各有一疤痕，並記明筆錄
    可稽（見本院上訴卷第八十五頁、第八十七頁），且經本院
    上訴審函詢奇美醫院，證實被告乙○○右上胸及右上腹各有
    一處槍傷無訛，除有該醫院八十六年十一月五日（八六）奇
    醫字第二九一０號函檢附奇美醫院病情摘要一份附上訴卷第
    八六、八七頁外，尚有該院八十九年十月二十三日（八九）
    奇醫字第五四一０號函附本院更(一)卷可稽（見本院上更(一)卷
    第七十五頁、第一三九頁）。且於八十四年九月十三日急診
    手術時，被告乙○○診斷証明書即已載明乙○○右前胸及右
    側背子彈穿透傷，合併休克，右肺挫傷及血氣胸、右橫膈膜
    破裂二處各約一ｘ三及一ｘ五公分，肝臟破裂約五ｘ七ｘ十
    公分，後膜腔挫傷及血腹約二千ｃｃ，且當時所拍攝之傷口
    照片亦有腹部、胸部二處（見本院更(二)卷第一二四頁），堪
    認被告乙○○除在案發之始先遭被告甲○○槍擊右上胸一處
    槍傷外，尚於後來拉扯至置盆栽處又遭被告甲○○槍擊右上
    腹一槍甚明。此外，被告乙○○之橫膈膜確有破裂二處，除
    經奇美醫院李浩銑醫師以書面函覆本院外，並有急診病歷、
    診斷摘要、急診護理評估記錄單、出院病症摘要等及傷口照
    片、書面說明佐證可參（見本院上更(一)卷第七十五頁，上更
    (二)審卷一第一二四頁奇美醫院九十二年九月一日奇醫字第三
    八四三號函檢附傷口照片、第二八二頁九十二年十月二十七
    日奇社字第四八０五號函檢附書面說明），是乙○○正面傷
    確有二處（即右上胸、右上腹）槍傷（見本院上更(一)卷第一
    三九頁），至乙○○胸、腹部均有槍傷，因當時急診檢查胸
    腔無明顯傷痕，病人腹脹，診斷有肝破裂出血，故記載腹部
    槍傷係其主要病變，胸部傷口不明顯，故未予記載，事實是
    有胸部傷口之情。亦經奇美醫院於九十四年五月十六日（九
    四）奇醫字第二二二九號函附更三卷第五八頁可憑，故乙○
    ○受二處槍傷應可確定，被告甲○○辯稱乙○○所受非槍傷
    云云，應非可採。
  (三)乙○○雖經本院更二審送請成大醫院就鑑定，未發現金屬外
    來物（子彈彈頭），乙○○應無子彈留存胸部，有成大醫院
    九十三年六月二十八日成附醫放診字第七五五六號函暨鑑定
    報告可據（見本院上更(二)卷二第一二六頁、第一二七頁），
    惟其確係正面受有二處槍傷，已如前述，非即可認定乙○○
    僅被槍擊一槍而已，被告甲○○據此質疑乙○○未受有槍傷
    ，不足採信。
  (四)至被告甲○○所受槍傷部分，證人林東穎於原審審理中證稱
    ：被告甲○○、乙○○兩人拉扯而撞倒旁邊大香爐，並繼續
    往房子左側（即往置盆栽處）拉扯時，我拿一把椅子上前打
    甲○○持槍的手及身體，此時甲○○的朋友（指謝仰能）就
    拉開我，同時我又聽到槍聲，甲○○與乙○○雙雙跌倒在地
    上，我看到甲○○往屋前竹林跑去，我又拿椅子追他，追到
    一半我跌倒，又起身要追時看見在我左側前甲○○中槍倒地
    ，我回頭看見後面乙○○右手持手槍面朝向甲○○等語（詳
    原審卷第四十六頁），奇美醫院八十四年十一月二十四日出
    具之甲○○診斷證明書記載甲○○之槍傷為：右橈骨骨折、
    雙側股骨骨折、右臏骨、脛骨骨折、左第五指骨折、直腸穿
    通傷（見偵一００五四號卷第十二之二頁）。奇美醫院於八
    十六年一月十六日以（八六）奇醫字第０七三號函檢送原審
    之奇美醫院甲○○病情摘要則記載槍傷之部位在：右大腿、
    右小腿、左大腿、右手前臂、右側髖部、右側小指共六處槍
    傷（原審卷第九十四、九十五頁）；於八十九年十月二十三
    日以（八九）奇醫字第五四一０號函檢送原審法院之奇美醫
    院甲○○病情摘要則記載甲○○右大腿開放性骨折、右側脛
    骨開放性骨折、左側股骨骨折、左側小指粉碎性骨折合併血
    管神經受傷、右側小腿骨折、右側骨盤處穿傷，並載明依紀
    錄為六槍，六處傷等情（更 (一）卷第七十六頁）。均載明
    被告甲○○確實受有右大腿、右側橈骨、左側股骨、左側小
    指、右側小腿等處受開放性骨折、右側骨盤處穿傷（含直腸
    穿透傷）等六處傷害等情吻合，有該診斷證明書等附卷足稽
    （原審卷第二十一頁、第八十二頁、第一三八頁，本院上訴
    卷第一一九頁），並有如附圖一醫師黃柏昌，附表二醫師郭
    澄義所繪甲○○槍傷意圖所佐（附偵五七七八卷第四六、四
    七頁）。而乙○○亦自承不知道開了幾槍。被告兼被害人甲
    ○○初稱被開了五槍（見偵卷第二九－三○頁），後又稱被
    打了六槍（見本院更一卷第五五－五七頁、更二卷0000
    －000頁），末又稱身中七槍（見本院更二卷二第一七九
    頁）可知事出突然，甲○○亦不知自己究竟受幾槍，應依奇
    美醫院函復結果，認甲○○應身中六槍。又扣案之槍彈送鑑
    試射之彈頭與案發現場遺留之彈殼，甲○○身上取出之彈頭
    經顯徵比對結果，其紋痕特徵均相吻合，此有內政部警政署
    刑事警察局八十四年十一月十日、刑鑑字第八五七二七號
    函文附卷可稽（見偵查卷一第六十四頁），顯係同一槍枝所
    擊發。奇美醫院骨科亦曾核發診斷證明書，證明甲○○四肢
    受有上開六處槍傷。
  (五)又被告乙○○搶到手槍後，被告甲○○雖已跌倒，又遭林東
    穎持椅追打，惟乙○○已受重傷，即將休克，如不打傷甲○
    ○，則手槍有再遭甲○○搶去，而乙○○有遭射殺之危險，
    故乙○○竟持該槍反擊甲○○，接續近距離射擊被告甲○○
    （此由其受骨折均係開放性骨折，即知係近距離射擊），致
    其受有上開槍傷，應有正當防衛之必要，然乙○○對甲○○
    連開六槍，致其身上多處受傷，有生命危險，顯己逾越正當
    防衛之必要，而為過當，有殺人故意，惟應依刑法第23條但
    書規定減輕其刑。
  (六)再查被告甲○○自陳所持有手槍，係受綽號「漢明」之不詳
    年籍姓名之人所寄藏保管，受寄藏時並未清點子彈，雖於案
    發後在現場扣得子彈四顆，與現場拾獲空彈殼七顆，（即掉
    落之子彈一顆、槍內一顆、彈匣內二顆）合計十一顆，有現
    場彈殼照片可佐（見警訊卷一第十五頁、第五十一頁至第六
    十三頁），惟被告乙○○中二槍、甲○○中六槍，已如前述
    ，則應有一顆彈頭未被尋獲，不能以拾獲彈頭數認定甲○○
    僅受五槍或乙○○未受二槍。
  (七)又扣案上開手槍及子彈經送內政部警政署刑事警察局鑑驗結
    果認具殺傷力，此有該局八十四年九月二十一日刑鑑字第七
    九八四四號、同日七刑鑑字第七九八五一號鑑驗通知書二份
    附卷可憑（見偵查卷一第三十四頁、第三十五頁）。且持具
    有殺傷力之手槍，近距離朝人射擊，足以斷喪人命，此為眾
    所週知之常識。被告甲○○、乙○○持本案手槍，近距離互
    相射擊，均知足使對方斃命，嗣渠等二人雖均送醫急救未為
    對方所射殺死亡，惟無礙成立被告甲○○、乙○○二人均具
    有殺人之故意，至為明確。此外，復有現場關係位置圖、平
    面圖、及領結、現場照片、指認之口卡片、扣押上開手槍一
    支、子彈四顆附卷足資佐證。
  (八)至最高法院前次發回意旨所指：被告乙○○奪下被告甲○○
    持以行兇之槍彈，能否謂係無故持有乙節。按被告乙○○固
    係在遭受被告甲○○持槍殺害後，才在其休克前乘機奪下該
    行兇之槍彈，然被告乙○○在奪下槍彈後，因自己已中槍，
    危險尚未過去，惟被告乙○○亦因防衛過當，對被告甲○○
    開了六槍，已如前述，被告乙○○除持奪下之槍彈對被告甲
    ○○開槍外，復在其休克前，將所奪下之槍彈交付給已判決
    確定之共同被告即其同居人之弟弟林鈺豐，並指示林鈺豐將
    槍彈藏好等情，除據證人林東穎已就被告乙○○如何搶槍及
    開槍過程證述如上外，且經共同被告林鈺豐於警訊、原審中
    亦分別供述：「：：突然聽到屋外有『砲』聲，隨即察看，
    ：：乙○○手握流血的腹部蹲在甲○○的對面，：：乙○○
    隨即從他手中拿該九○手槍給我」、「：：當時我聽到砲聲
    往外查看，看見乙○○手握手槍蹲在甲○○對面，一會兒乙
    ○○就起身左手握右胸受傷處，右手拿著手槍走約三公尺將
    槍拿給我」、「我當時在睡覺，起來時看到乙○○用手摀著
    右胸口，手裡還拿著一把槍，那時他已受傷：：他叫我把將
    槍放好，我把槍放在外面竹林裡用竹葉蓋：：」等語（見警
    訊卷二第十頁正反面、第十三頁反面，原審卷第三十二反面
    ）明確；準此，足認被告乙○○在遭受被告甲○○槍擊後，
    固然受到嚴重傷害，但其仍然可以反抗搶槍，隨後並持以開
    槍，且在共同被告林鈺豐趕到案發現場時，仍在即將休克時
    將槍交給林鈺豐，並指示林鈺豐將槍放好等事實無訛。從而
    ，由上開被告乙○○搶槍而持有槍彈後，到其將槍彈交給林
    鈺豐並指示其將槍藏好為止之前後連貫事實觀察，應足以認
    定被告乙○○搶槍而持有該槍彈後，被告乙○○業已萌生未
    經許可無故持有該槍彈之犯意，所辯稱「另伊不是叫林鈺豐
    藏好，係叫林鈺豐將槍彈交給警方」乙節，非屬真實，而無
    可採信。
  (九)被告二人上開所辯，均係事後畏罪避重就輕之詞，不足採信
    ，本件事證已臻明確，被告二人之犯行，洵堪認定，應予依
    法論科。
三、按被告二人行為時之槍砲彈藥刀械管制條例第七條第四項、
    第十一條第二項、第三項規定嗣經八十六年十一月二十四日
    修正公布，將刑度提高，並自同年二十六日生效，又經八十
    九年六月二十日、九十三年六月二日部分條文修正，亦均維
    持所提高刑度。比較結果，以八十六年修正前之該條例為最
    有利被告二人。又被告等二人行為後法律有變更，依刑法第
    二條第一項但書，自應適用最有利被告之八十六年修正前該
    條例第七條第四項、第十一條第三項之規定。又按持具有殺
    傷力之手槍，近距離朝人射擊，足以斷喪人命，此為眾所周
    知之事。被告甲○○、乙○○持制式手槍，近距離互相射擊
    ，自均應有殺人之犯意，雖二人均未為對方所射殺而發生死
    亡之結果。核被告甲○○所為，係犯刑法第二百七十一條第
    二項、第一項殺人未遂罪、八十六年修正前槍砲彈藥刀械管
    制條例第七條第四項未經許可無故寄藏手槍罪及同條例第十
    二條第四項未經許可無故寄藏彈藥罪。核被告乙○○所為，
    係犯刑法第二百七十一條第二項、第一項殺人未遂罪、八十
    六年修正前槍砲彈藥刀械管制條例第七條第四項未經許可無
    故持有手槍罪及第十二條第四項未經許可無故持有彈藥罪。
    又起訴書論罪法條欄雖漏引被告甲○○、乙○○寄藏、持有
    子彈部分之法條，惟起訴事實已有論述，自為起訴效力所及
    ，本院自得就其等持有子彈部分，本於審判上不可分之原則
    一併審理。被告甲○○、乙○○甲○○依序各自寄藏、持有
    上開手槍及子彈，係一行為觸犯數罪名，為想像競合犯，應
    從一重就被告甲○○、乙○○各論以未經許可無故寄藏、持
    有手槍罪一罪。被告甲○○持有手槍之低度行為為較高度之
    寄藏行為所吸收，不另論罪。又被告乙○○所犯未經許可無
    故持有手槍罪與殺人未遂罪，有方法結果牽連關係，應從一
    重按殺人未遂罪處斷。被告甲○○所犯殺人未遂罪與未經許
    可無故寄藏手槍罪，因兩罪間犯意各別，行為互殊，應分論
    併罰。公訴人認被告甲○○所犯上開二罪，有方法結果之牽
    連關係，應從一重處斷，尚有未洽。又被告甲○○、乙○○
    二人所犯殺人行為，未遂，均依法減輕其刑。被告乙○○防
    衛行為過當，應遞減輕其刑。又被告甲○○對被告乙○○射
    擊二槍，被告乙○○反擊時接續對被告甲○○連開數槍之舉
    動，核係基於同一殺人之目的，同時同地侵害同一法益所為
    ，為接續犯，仍僅以一殺人罪論處。被告乙○○曾於八十年
    間因妨害自由案件，經臺灣高雄地方法院判處有期徒刑十月
    ，減刑為有期徒刑五月，並於同年八月二十一日易科罰金執
    行完畢，此有臺灣高等法院全國被告前案紀錄表一份附卷可
    憑，於受有期徒刑執行完畢後，五年之內復犯有期徒刑以上
    之本罪，為累犯，除殺人部分之死刑、無期徒刑不得加重外
    ，其餘之有期徒刑部分應依法加重其刑，惟被告乙○○之刑
    有加重減輕，應依刑法第七十條之規定，先加後減。
四、原審認被告二人罪證明確，因予論罪科刑，固非無見，惟(一)
    原判決就被告乙○○所犯部分，未論以累犯，尚有未洽。(二)
    又被告等二人犯罪時間在八十四年間，槍砲彈藥刀械管制條
    例第七條第四項、第十二條第四項業經於八十六年十一月二
    十四日修正公布，並自同年二十六日生效（其後亦迭經修正
    ，罪刑仍維持提高之刑度，已如上述），被告等二人犯罪時
    間均在八十六年十一月二十五日之前，原審未及比較新舊法
    條之適用，均有未洽。(三)又按槍砲彈藥刀械管制條例第七條
    第四項，第十二條第四項係將「持有」與「寄藏」為分別之
    處罰規定，則單純之「持有」，固不包括「寄藏」，但「寄
    藏」之受人委託代為保管，其保管之本身所為之「持有」，
    係「寄藏」之當然結果，法律上自宜僅就「寄藏」行為為包
    括之評價，不應另就「持有」予以論罪（最高法院七十四年
    臺上字第三四００號判例參照）。本案被告甲○○於八十四
    年八月間，受綽號「漢明」之不詳姓名之人寄藏保管具有殺
    傷力之制式「奧地利九ＭＭ口徑」半自動手槍乙支及制式九
    ＭＭ子彈十二顆，未經許可而無故持有之，自應依法論以非
    法寄藏手槍罪，原判決論以非法持有手槍罪，亦有未洽。(四)
    又扣案子彈四顆，經鑑定結果雖均具有殺傷力（送鑑子彈認
    口徑九ＭＭ制式子彈，結構完整，具有殺傷力），其中一顆
    核屬違禁物，應依法宣告沒收，另其中三顆已因鑑定時擊發
    ，而失其違禁物本質，依最高法院見解，毋需另為沒收諭知
    ，原判決將子彈四顆全部諭知沒收，仍有未合。(五)被告乙○
    ○防衛過當，原審未予認定，亦有未洽。被告二人上訴意旨
    ，均否認犯罪，猶執前詞，指摘原判決不當，雖無理由，然
    原判決既有可議，自屬無可維持，應由本院將原判決關於被
    告乙○○、甲○○部分撤銷改判。爰審酌被告甲○○擁槍自
    重，及被告乙○○於搶得手槍後，仍持槍對對方反擊猛射，
    與二人各自犯罪之動機、目的、手段、所造成危害、犯罪後
    態度等一切情狀，分別量處如主文第二、三項所示之刑，被
    告甲○○併定其應執行之刑，以資懲儆。又扣案手槍壹支，
    經送鑑定係奧地利製口徑九ＭＭＧＬＯＣＫ半自動手槍，槍
    管內具六條右旋來復線，機械性能良好，認具殺傷力，有鑑
    定書在卷可憑，核屬違禁物，均應依法宣告沒收。另扣案子
    彈四顆，經鑑定結果均具有殺傷力（送鑑子彈認口徑九ＭＭ
    制式子彈，結構完整，具有殺傷力），除其中一顆核屬違禁
    物，已如上述，應依法宣告沒收外，其餘三顆已因鑑射用罄
    ，爰不另為沒收諭知。
五、又保安處分適用裁判時之法律，刑法第二條第二項定有明文
    。查八十六年修正後槍砲彈藥刀械管制條例第十九條第一項
    雖有規定：「犯第七條、第八條、第十條、第十一條、第十
    二條第一項至第三項、第十三條第一項至第三項之罪，經判
    處有期徒刑者，應於刑之執行完畢或赦免後，令入勞動場所
    ，強制工作，其期間為三年」。惟於本院更二審裁判時，業
    經立法院刪除，而強制工作處分性質為一種保安處分，自應
    依裁判時之現行法，不再論究，合併說明。
據上論結，應依刑事訴訟法第369條第1項前段、第364條、第299
條第1項前段，86年修正前槍砲彈藥刀械管制條例第7條第4 項、
第12條第4項，刑法第11條前段、第2條第1項但書、第271條第2
項、第1項、第26條前段、第23條但書、第55條、第47條、第51
條第5款、第38 條第1項第1款，判決如主文。
本案經檢察官趙中岳到庭執行職務。
中    華    民    國    95    年    6     月    13    日
                  刑事第五庭    審判長法  官  楊明章
                                      法  官  顏基典
                                      法  官  楊子莊
以上正本證明與原本無異。
如不服本判決，應於收受本判決後十日內向本院提出上訴書狀。
其未敘述上訴理由者並得於提起上訴後十日內向本院補提理由書
狀（均須按他造當事人之人數附繕本）「切勿逕送上級法院」。
                                      書記官  王全龍
中    華    民    國    95    年    6     月    14    日
附錄：本案論罪科刑法條全文：
刑法第271條第1項、第2項：
殺人者，處死刑、無期徒刑或十年以上有期徒刑。
前項之未遂犯罰之。
槍砲彈藥刀械管制條例第7條第4項：
未經許可，無故持有、寄藏或意圖販賣而陳列第一項及第二項所
列槍砲之一者，處一年以上七年以下有期徒刑。
槍砲彈藥刀械管制條例第11條第3項：
未經許可無故持有、寄藏或意圖販賣而陳列彈藥者，處三年以下
有期徒刑。


司法院資訊處製作；財團法人民間司法改革基金會備份。
